臺灣士林地方法院刑事判決　　　　　　　　　　　　　九十二年度易字第六九八號
　　公　訴　人　臺灣士林地方法院檢察署檢察官
　　被　　　告　乙○○
　　選任辯護人　鐘耀盛
右列被告因竊盜案件，經檢察官提起公訴（九十二年度偵字第八四五五號）暨移
案審理（臺灣士林地方法院檢察署九十二年度偵字第一一四八四號、九十三年度偵字
第一六三號、臺灣板橋地方法院檢察署九十二年度偵字第一七七六四號、九十二年度
偵字第一八九一○號），本院判決如左：
    主  文
乙○○連續竊盜，累犯，處有期徒刑參月，如易科罰金，以參佰元折算壹日，並於刑
之執行完畢或赦免後，令入相當處所，施以監護貳年。
    事  實
一、乙○○曾有多次竊盜前科，最近一次係於民國九十年七月間，復因竊盜罪，經本
    院於九十年十一月十五日，以九十年易字第五八二號判決判處有期徒刑一年確定
    ，並於九十二年一月六日縮短刑期執行完畢。乙○○仍不知悛悔，復意圖為自己
    不法所有，基於竊盜之概括犯意，連續在附表所示時、地，以附表所示方式，徒
    手竊取附表所示被害人之財物得手，並分別於九十二年八月二十九日、同年九月
    二十日、同年十二月三日經被害人報警而查獲。
二、案經台北市政府警察局士林分局、台北市政府警察局刑事警察大隊、台北市刑事
    警察局報告台灣士林地方法院檢察署檢察官偵查起訴及移送併案審理暨台北市政
    府警察局刑事警察大隊、台北市刑事警察局報告臺灣板橋地方法院檢察署檢察官
    偵查後移送併案審理。
    理  由
一、按被告以外之人於審判外之陳述，經當事人於審判程序同意做為證據，法院審酌
    該言詞陳述做成之情況，認為適當者，得為證據，刑事訴訟法第一百五十九條之
    五第一項定有明文，查本案被害人甲○○○、陳水成、黃雪娥等三人，於警局初
    詢時所為關於渠等遭竊盜之言詞陳述，經員警製成筆錄後，均經渠等核閱無訛並
    簽名捺印，有各該偵訊筆錄附卷可憑，並經被告及檢察官於本院審理時，當庭表
    示同意做為證據，是本院依據上開規定，認甲○○○、陳水成及黃雪娥於警詢之
    陳述，得為證據，合先敘明。
二、訊據被告乙○○，於本院審理時，對於前揭連續竊盜犯行均坦白承認，核與被害
    人甲○○○、陳水成及黃雪娥在警局初詢時指述失竊情節相符，此外並有被害人
    出具之贓物認領收據一紙及贓物認領保管單二紙在卷可佐，足認被告自白與事實
    相符，可以採信。
三、又選任辯護人為被告有利之辯護，辯稱：被告犯行係因其罹患病態性的竊盜症所
    致，被告於案發時，應係處於精神耗弱之狀態，雖其所為已構成竊盜犯行，然應
    給予被告適當治療以取代刑事制裁等語。經查：
(一)被告前於七十八年間，曾前往國立臺灣大學醫學院附設醫院精神科門診，並主訴
    為重覆偷竊及焦慮情緒，經規律門診，仍有憂慮情緒、自殺意念，經診斷係罹患
    強迫性行為障礙乙情，有國立臺灣大學醫學院附設醫院病歷、診斷證明書影本等
    件在卷可稽，堪予認定。
(二)又本院囑託臺北榮民總醫院對被告施以精神鑑定，藉以判定被告於案發時之精神
    狀態是否已喪失意思決定能力或降低自由意思決定的能力之情狀，經該院精神部
    醫師藉由個人生活史及精神病史、既往犯罪史、事發前、後及當時之精神狀態、
    精神狀態檢查、心理測驗等項目進行綜合分析研判，結果認為：「陳女（即被告
    ）之精神疾病診斷為病態性偷竊症，屬精神疾病中之衝動控制能力障礙症，主要
    症狀為無法抗拒偷竊的衝動而連續偷竊，其目的並非為了個人使用之需要，也不
    是為了其金錢價值，偷竊前會感到焦慮不安及衝動壓力，偷竊後雖伴隨罪惡感，
    但仍不能防止下一次的發生。以陳女犯案時之精神狀態（精神能力）推斷，陳女
    犯案時對於外界事物雖未達全然缺乏知覺、理會及判斷作用，但被告因受衝動控
    制能力障礙影響，被告之自由決定意思較普通人平均程度顯著降低」等情，亦有
    行政院國軍退除役官兵輔導委員會臺北榮民總醫院九十三年一月三十日北總醫精
    字第○九三○○二○六三八號函附之精神鑑定報告書一份可資佐證，足認被告於
    案發時，確係受精神疾病之影響，致其自由決定之能力較正常人有所降低無訛。
(三)再以，被告於本院審理時自承每次案發時係因察覺被害人身上有錢，乃予以跟隨
    ，並先站在被害人身邊，趁被害人將錢放在口袋不注意時，再將錢拿走等語明確
    （見本院審理筆錄），顯見被告於案發時，對於外界情狀尚有知覺判斷能力，而
    尚未達於心神喪失之程度。
(四)綜上各情互參以析，被告於上開連續竊盜犯行之案發時，對於外界事物並未達全
    然缺乏知覺、理會及判斷作用之心神喪失程度，其主觀上仍有不法所有之意圖，
    僅因受精神疾病之影響，致其自由決定意思能力處於較通常人之平均程度有所降
    低之程度，而屬精神耗弱之狀態，應堪認定，是被告之選任辯護人所稱被告因患
    有病態性的竊盜症，行為當時應構成精神耗弱之辯，核屬有據，堪予採信。
四、核被告乙○○所為，均係犯刑法第三百二十條第一項之竊盜罪。其先後三次竊盜
    犯行，時間緊接，犯罪構成要件相同，顯係基於概括犯意反覆為之，為連續犯，
    應依刑法第五十六條之規定論以一罪，並加重其刑。附表編號二、三所示之犯行
    雖未於起訴書敘及，惟與已起訴部分具有連續犯之裁判上一罪關係，而為檢察官
    起訴效力所及，並經檢察官移送併案審理，基於審判不可分原則，本院自應併予
    審究，附此敘明。被告前有事實欄所列前案經判處有期徒刑及執行完畢情形，此
    有臺灣高等法院被告全國前案紀錄表在卷可按，其受有期徒刑執行完畢後，五年
    內再犯本件有期徒刑以上之罪，為累犯，應依刑法第四十七條之規定遞予加重其
    刑。又精神耗弱人之行為，得減輕其刑，刑法第十九條第二項定有明文，所謂「
    精神耗弱」，係指行為人行為時對於外界事物雖未達全然缺乏知覺、理會及判斷
    作用，惟其自由決定意思之能力較普通人平均程度顯著降低而言，查本件被告係
    因罹患病態性偷竊症，受衝動控制能力障礙影響，其自由決定意思能力較普通人
    平均程度顯著降低而為本件犯行，業據認定如前，是其行為當時，應處於精神耗
    弱之狀態，揆諸上開說明，自應依刑法第十九條第二項之規定減輕其刑。又前開
    刑之加重及減輕，應依刑法第七十一條第一項之規定，先加後減之。爰審酌被告
    犯後坦承犯行，所得財物價值非鉅且均已返還被害人，所生危害尚屬輕微，並其
    犯罪之動機、目的、手段、因受精神疾病致罹刑章及其智識程度等一切情狀，量
    處如主文所示之刑，並諭知易科罰金之折算標準，以示懲儆。
五、又本院審酌前揭精神鑑定報告書所載被告罹有病態性偷竊症之情狀，並徵之被告
    前有多次竊盜前科之犯罪紀錄及本案復係犯連續竊盜犯行，因認被告受精神疾病
    之影響，其自我行為控制力明顯不足，對於其自身、家庭及公眾安全均有危害之
    虞，為避免被告再為類似違法舉措，實有使其進入相當之監護處所施以治療之必
    要，爰依刑法第八十七條第二項之規定，諭知被告於刑之執行完畢或赦免後，應
    再入相當處所施以監護二年，期能依保安處分執行法第四十六條、第四十七條之
    規定，將被告送往精神病醫院或其他醫療團體，施以適當之治療並監視其行動，
    以資矯正，俾維公安。
據上論斷，應依刑事訴訟法第二百九十九條第一項前段，刑法第三百二十條第一項、
第五十六條、第十九條第二項、第四十七條、第四十一條第一項、第八十七條第二項
、第三項，罰金罰鍰提高標準條例第一條前段、第二條，判決如主文。
本案經檢察官簡志龍到庭執行職務。
中      華      民      國    九十三    年      三      月    二十二    日
                                    臺灣士林地方法院刑事第三庭
                                        審判長法  官  雷  雯  華
                                              法  官  李  育  仁
                                              法  官  吳  祚  丞
右正本證明與原本無異。
如不服本判決應於送達後十日內向本院提出上訴狀。
                                              書記官  林  立  原
中      華      民      國    九十三    年      三      月    二十三    日
附錄本判決論罪科刑依據之法條：
中華民國刑法第三百二十條第一項：
  意圖為自己或第三人不法之所有，而竊取他人之動產者，為竊盜罪，處五年以下有
  期徒刑、拘役或五百元以下罰金。
  附表：
┌──┬─────┬──────┬───────┬──────┬────┐
│編號│時      間│地        點│竊  得  財  物│方        法│被 害 人│
├──┼─────┼──────┼───────┼──────┼────┤
│    │九十二年八│台北市士林區│現金新臺幣（下│趁被害人不注│甲○○○│
│ 一 │月二十九日│社中街十號「│同）五千三百元│意之際，徒手│        │
│    │上午十時許│社子市場」  │（已由被害人領│竊取被害人放│        │
│    │          │            │回）          │置衣服口袋內│        │
│    │          │            │              │現金        │        │
├──┼─────┼──────┼───────┼──────┼────┤
│    │九十二年九│台北縣蘆洲市│現金五千五百元│趁被害人不注│陳水成  │
│ 二 │月二十日十│成功路「蘆洲│（已由被害人領│意之際，徒手│        │
│    │一時許    │市場」      │回）          │竊取被害人放│        │
│    │          │            │              │置在褲子口袋│        │
│    │          │            │              │內之現金    │        │
├──┼─────┼──────┼───────┼──────┼────┤
│    │九十二年十│台北市士林區│現金一千元（已│趁被害人不注│黃雪娥  │
│ 三 │二月三日上│華榮街八三號│由被害人領回）│意之際，徒手│        │
│    │午十時三十│「華榮市場」│              │竊取被害人放│        │
│    │分許      │            │              │置皮包內之現│        │
│    │          │            │              │金          │        │
└──┴─────┴──────┴───────┴──────┴────┘
